臺灣高等法院刑事判決　　　　　　　　　　　　　　九十一年度上易字第六五三號
　　上　訴　人　臺灣板橋地方法院檢察署檢察官
　　上　訴　人　乙○○
　　即　被　告
右上訴人因被告家庭暴力之傷害等案件，不服臺灣板橋地方法院九十年度易字第三九
三八號，中華民國九十一年一月二十二日第一審判決（起訴案號：臺灣板橋地方法院
檢察署九十年度偵字第二０九、二九八五號），提起上訴，本院判決如左：
    主  文
原判決撤銷。
乙○○傷害人之身體，處罰金貳仟元，如易服勞役以參佰元折算壹日。
乙○○被訴毀損部分無罪。
    事  實
一、乙○○係甲○○之繼子，二人屬家庭暴力防治法第三條第三款所定之家庭成員關
    係，其等平日即相處不睦，迭有爭執。民國八十九年十二月十五日上午七時許，
    二人在台北縣三重市○○街二四號房屋三樓處因故發生爭執，甲○○破壞乙○○
    所有之電器，乙○○即基於傷害之犯意，出手拉扯甲○○之手臂，因而致甲○○
受有右上臂內側瘀血約二×一公分之傷害。
二、案經甲○○訴由臺北縣警察局三重分局報請臺灣板橋地方法院檢察署檢察官偵查
    起訴。
    理  由
一、傷害部分
（一）被告乙○○於前揭時地，因與告訴人甲○○發生爭執，而於告訴人毀損其所有
      之電器時出手拉扯告訴人之手臂，因而致告訴人之手臂受傷等事實，業據被告
      於警訊、偵查、原審、及本院審理時迭次坦承不諱，核與告訴人甲○○所指述
      之情節大體相符，告訴人所受之傷勢並有臺北縣立三重醫院開立之北縣重醫診
      字第八九八三四三號驗傷診斷書影本一紙、及病歷摘要（偵字第二九八五號卷
      第十頁、第九十一頁）在卷可稽，且告訴人受傷部位在右上臂內側靠近腋窩處
      ，受傷情形又僅為約二×一公分之瘀血傷，應係由拉扯所造成，而非於兩人相
      對之情形下以拳頭毆打所致，亦與被告供述之情節吻合。至於被告另辯稱並非
      故意傷害告訴人云云，顯屬推諉之詞，不足採信。本案事證已臻明確，被告之
      傷害犯行應堪認定。
（二）核被告所為，係犯刑法第二百七十七條第一項之傷害罪。原判決予以論科，固
      非無見，惟查告訴人受傷之部位係右上臂，有驗傷診斷書及病歷摘要可稽，原
      判決誤認告訴人係左上臂受傷，已與卷內事證不合，且告訴人之傷勢應係遭被
      告拉扯造成，原判決認係遭被告徒手毆打所致乙節，亦非允洽。被告提起上訴
      否認犯罪，及檢察官提起上訴指摘原判決量刑過輕，雖均無理由，惟原判決既
      有可議，即屬無法維持，應由本院撤銷改判。爰審酌被告之素行尚佳，其與告
      訴人為繼父子關係、雙方感情一向不睦，暨告訴人所受身體傷害尚屬輕微，及
      被告犯罪後之態度等一切情狀，量處如主文第二項所示之刑，並諭知易服勞役
      之折算標準，以資懲儆。
二、毀損部分
（一）公訴意旨略以：被告於八十九年十月二十五日上午六時許，在臺北縣三重市○
      ○街二四號二樓，故意毀損甲○○所有之電鍋，而達於不堪使用之程度，足以
      生損害於甲○○等情，因認被告另涉有刑法第三百五十四條之罪嫌。
（二）按犯罪事實應依證據認定之，無證據不得推定其犯罪事實，刑事訴訟法第一百
      五十四條定有明文。訊據被告乙○○對其餘前揭時地，因與告訴人發生齟齬憤
      而損壞電鍋乙只之事實，固坦承不諱，惟堅決否認有毀損犯行，辯稱其所損壞
      之電鍋係其母親出資由其購買，係被告所有，並非告訴人所有，其損壞電鍋之
      目的在不讓告訴人使用，無毀損犯行等語。經查告訴人雖指稱被告於八十九年
      十月二十五日損壞之電鍋，係其於八十三年七月間在日本東京來來免稅商店購
      買等語，並提出「來來免稅批發中心」之名片乙張及其他在日本之購物收據多
      紙為證（置於偵字第二九八五號卷第八十一頁證物袋內），然查告訴人所提之
      「來來免稅批發中心」之名片並無法作為告訴人曾在該處購買電鍋之證明，另
      告訴人所提之在日本之購物收據、發票等中均無電鍋之記載，告訴人亦坦承電
      鍋部分並無發票（偵字第二九八五號卷第三十五頁），而告訴人在日本採購之
      其餘物品既均會保留發票或收據，何以獨未保留該電鍋部分之發票或收據，故
      告訴人指稱該只電鍋係其在日本購買乙節是否屬實，已非無疑問。又被告自警
      訊時起即始終堅稱其於八十九年十月二十五日損壞之電鍋為被告所有，而告訴
      人另指稱被告於八十九年十二月十五日亦曾損壞其所有之電鍋乙只（此部分未
      經起訴），被告對於其在八十九年十二月十五日損壞之電鍋係告訴人所有之事
      實亦坦承不諱，有偵查卷內所附之多次警訊及訊問筆錄可稽，被告既已坦承八
      十九年十二月十五日損壞之電鍋係告訴人所有，則被告於八十九年十月二十五
      日損壞之電鍋如果係告訴人所有，衡情被告應無單就此部分予以否認之理。另
      查證人即被告之母陳蓮妹（即告訴人之配偶）於偵查中亦證稱卷內所附電鍋照
      片中乙只為其所買，另乙只為告訴人所買等語（偵字第二九八五號卷第五十六
      頁反面），由此可徵告訴人指稱分別遭被告損壞之兩只電鍋中，僅有乙只係告
      訴人所有。
（三）刑法第三百五十四條之罪以損壞他人之物為成立要件，至於損壞自己所有之物
      ，則為事實上之有權處分行為，並不成立犯罪。本案告訴人在八十八年十月二
      十五日雖有損壞電鍋之行為，然經查並無任何補強證據足以證明該電鍋係告訴
      人所有，告訴人此部分之指訴無法證明與事實相符，即不足資為不利於被告之
      論據，此外又查無其他足以證明被告有損壞告訴人電鍋犯行之確切事證存在，
      自屬不能證明被告犯罪。原判決就此部分未予詳查，遽以毀損罪責對被告論科
      ，自有不當。檢察官以量刑過輕為由提起上訴，自無理由，被告提起上訴否認
      犯罪，則為有理由，應由本院將原判決關於毀損部分撤銷，另行諭知被告無罪
      之判決。
（四）至於檢察官上訴理由指稱被告損壞電鍋兩只云云，查告訴人指稱被告於八十九
      年十二月十五日損壞電鍋部分未經起訴，已如前述，而經起訴之毀損部分又應
      為被告無罪之判決，兩者間無連續犯等裁判上一罪之關係可言，該部分自不在
      本院所得審判之範圍，併此指明。
據上論斷，應依刑事訴訟法第三百六十九條第一項前段、第三百六十四條、第二百九
十九條第一項前段、第三百零一條第一項、刑法第二百七十七條第一項、第四十二條
第二款，罰金罰鍰提高標準條例第一條前段、第二條，判決如主文。
本案經檢察官賴俊雄到庭執行職務。
中      華      民      國    九十一    年      五      月      七      日
                              臺灣高等法院刑事第二十三庭
                                  審判長法  官 黃  瑞  華
                                        法  官 雷  雯  華
                                        法  官 宋      祺
右正本證明與原本無異。
不得上訴。
                                        書記官 蔡  慧  娟
中      華      民      國    九十一    年      五      月      八      日
附錄：本判決論罪科刑法條全文
      刑法第二百七十七條第一項
傷害人之身體或健康者，處三年以下有期徒刑、拘役或一千元以下罰金。
